【裁判字號】    90,易,1682
【裁判日期】    900827
【裁判案由】    違反電子遊戲場業管理條例
【裁判全文】
台灣台中地方法院刑事判決                          九十年度易字第一六八二號
    公  訴  人  臺灣台中地方法院檢察署檢察官
    被      告  甲○○
右列被告因違反電子遊戲場業管理條例案件，業經檢察官聲請簡易處刑（九十年偵字
第五二六六號），經本院台中簡易庭認不宜簡易處刑，移由本院刑事庭改依通常程序
審理後，判決如左：
    主  文
甲○○共同違反未依電子遊戲場業管理條例規定辦理營利事業登記者，不得經營電子
遊戲場業之規定，累犯，處拘役拾伍日，如易科罰金，以參佰元折算壹日，查獲之電
動遊戲機台「大舞台」及「春秋之星」各壹台均沒收。
    事  實
一、甲○○前有傷害、違反麻醉藥品管理條例案件等前科，最近一次係於民國（下同
    ）八十五年間因違反麻醉藥品管理條例案件，經臺灣嘉義地方法院判處有期徒刑
    十一月確定，於八十七年一月二十二日執行完畢，又在台中市○區○○○路一段
    六十號經營雙子星檳榔店，其為圖增加收入，未依電子遊戲埸業管理條例之規定
    ，取得主管機關核准設立電子遊戲埸之營利事業登記，而與陳榮棋（聲請書誤載
    為許榮祺，由本院另案九十年度易字第一二二九號審理）及不詳姓名之成年人基
    於犯意聯絡，由陳榮棋及該不詳姓名之人分別提供電動遊戲機台「大舞台」及「
    春秋之星」，供甲○○自八十九年十一月二十五日起在上址擺放營業，供不特定
    之人把玩。嗣於八十九年十一月二十七日二十二時二十分許，在上址為警查獲。
二、案經臺中市政府函移臺灣臺中地方法院檢察署檢察官偵查後聲請簡易處刑，本院
    台中簡易庭認為不宜以簡易判決處刑，移由本院改依通常程序審理。
    理  由
一、訊據被告甲○○對右揭時地未辦理營利事業登記而經營電子遊戲場業等情坦承不
    諱，惟辯稱：該電子遊戲機台並非供不特定之人把玩，機台擺設於該處係供出售
    云云。惟查，被告對右揭時地未辦理營利事業登記而擺放電子遊戲機台以經營電
    子遊戲場業等情於警訊及本院坦承不諱，其並供稱：機台有插電營業，係自八十
    九年十一月二十五日起開始擺設該二機台等情，並有臨檢紀錄表及相片一張可佐
    ，足見該二機台確係插電營業中，以供不特定人把玩之用；又查，上開機台既係
  陳榮棋及不詳姓名之人所提供，擺放於檳榔攤供人把玩，又被告係將上開機台擺
    放於檳榔攤內，被告未取得電子遊戲場業之營利事業登記，顯亦為陳榮棋及該不
    詳姓名之人所明知，是被告與陳榮棋及該不詳姓名之人，有犯意聯絡及行為分擔
    甚明。被告雖辯稱：機台擺設於該處係供出售云云，惟查，衡諸常情，倘係出售
    機台，亦應擺放於專業出售機台之場所，以利有意購買者前往選購，豈可能採零
    售方式，任擺放一、二台於出售煙酒、檳榔之檳榔攤？再參以上開機台亦有插電
    ，顯係營業中，係供隨時把玩之用，倘僅供出售之用，豈可能均予插電，顯與常
    情有違，復查同案被告陳榮棋於警訊時先供稱：機台是寄賣云云，後於偵訊先供
    稱：一台是甲○○向我買云云，後又於偵訊改稱：是甲○○的朋友向我買，有無
    營業不清楚云云，前後供述不一，均非可採。是被告所辯，顯非可採，事証明確
    ，被告右揭犯行均堪認定。
二、按電子遊藝場業管理條例於八十九年二月三日經總統公布施行，並自同年月五日
    生效，是該條例生效後，設置以電腦方式操縱，產生或顯示聲光影像、圖案、動
    作之電子遊戲機，供不特定人為益智或娛樂之營利事業（同條例第三條、第四條
    參照），應依電子遊戲場業管理條例第十一條之規定辦理營利事業登記，未依該
    條例辦理營利事業登記者，依同條例第十五條之規定，即不得經營電子遊戲場業
    。又按電子遊藝場業管理條例第一條明示「為管理電子遊戲場業，並維護社會安
    寧，善良風俗、公共安全及國民身心健康，特設定本條例。」，是該條例立法目
    的之一即在於管理電子遊戲場業。而所謂電子遊戲場業，依該條例第二條規定，
    係指設置電子遊戲機供不特定人益智娛樂之營利事業。換言之，僅須設置電子遊
    戲機供人娛樂以營利者，即屬電子遊戲場業管理條例所指之電子遊戲場業，其規
    模如何則非所問。再者，依該條例第十六條規定，非電子遊戲場業之其他營利事
    業，不得就其營業場所，供他人設置電子遊戲機營業，如違反該條規定，依第二
    十八條規定處行為人新台幣十萬元以上五十萬元以下罰鍰，並限期令其改善，是
    在非電子遊戲場業之其他營利事業場所設置電子遊戲機以營利者，仍屬由該條例
    規範之範疇，益徵該條例所指之電子遊戲場業並不專以設置電子遊戲機供人娛樂
    為限，在非電子遊戲場業之其他營利事業場所設置者仍屬之。是如係在自己經營
    之非電子遊戲場業之營業場所，自己附帶擺設電子遊戲機供人娛樂者，仍屬該條
    例第三條所指之「設置電子遊戲機供不特定人益智娛樂之營利事業」，依該條例
    第十五條規定，仍應辦理營利事業登記後始得營業。換言之，所謂電子遊藝場業
    ，僅須有設置電子遊戲機供人為益智娛樂者即屬之（該條例第二條），至其係專
    以提供電子遊戲機供人娛樂或在非電子遊戲場業之營業場所附帶提供電子遊戲機
    供人娛樂，應非所問。從而在非電子遊戲場業之營業場所（如超商、保齡球館等
    ），附帶擺設電子遊戲機供人娛樂者，仍須依該條例第十五條規定辦理營利事業
    登記後始得擺設，否則，仍應依該條例二十二條論罰。蓋依該條例第二十八條規
    定，提供非電子遊戲場業之其他營利事業之營業場所予他人擺設電子遊戲機仍須
    處罰，如非電子遊戲場業之營利事業人，自行在該營業場所擺設電子遊戲機，未
    經依法登記而不予處罰，顯然輕重失衡，當非該條例管理電子遊戲場業之立法意
    旨，核先敘明。是核被告甲○○所為，係違反電子遊戲場業管理條例第十五條之
    規定，應依同條例第二十二條規定處斷。被告就上開犯行與陳榮棋及不詳姓名之
    人有犯意聯絡及行為分擔，均為共同正犯。又查，甲○○前有傷害、違反麻醉藥
品管理條例案件等前科，最近一次係於八十五年間因違反麻醉藥品管理條例案件
    ，經臺灣嘉義地方法院判處有期徒刑十一月確定，於八十七年一月二十二日執行
    完畢，有臺灣臺中地方法院檢察署刑案資料查註紀錄表在卷可佐，其於五年以內
    再犯本件有期徒刑以上之罪，為累犯，應依刑法第四十七條規定加重其刑。爰審
    酌被告為營利未依規定經營電子遊戲場業，其經營之時間、規模，及其犯後態度
    等一切情狀，量處如主文所示之刑，並諭知易科罰金之折算標準。查獲之電子遊
    戲機台「大舞台」及「春秋之星」各一台，係同案共同被告陳榮棋、不詳姓名之
    人所有，業據被告陳明在卷，且係供被告本件違規經營電子遊戲場業所用之物，
    雖未扣案，惟尚無証據証明業已滅失，爰依刑法第三十八條第一項第二款宣告沒
    收。
三、又按行為後法律有變更者，適用裁判時之法律。但裁判前之法律有利於行為人者
    ，適用最有利於行為人之法律，刑法第二條第一項定有明文；查刑法業經修正，
    並經總統於九十年一月十日公布施行，於同年月十二日生效，被告所犯上開罪行
    ，依修正前刑法第四十一條之規定：「犯最重本刑為三年以下有期徒刑以下之刑
    之罪，而受六月以下有期徒刑或拘役之宣告，因身體、教育、職業、家庭之關係
    或其他正當事由，執行顯有困難者，得以一元以上三元以下折算一日，易科罰金
    。」而依修正後刑法第四十一條第一項前段規定：「犯最重本刑為五年以下有期
    徒刑以下之刑之罪，而受六個月以下有期徒刑或拘役之宣告，因身體、教育、職
    業、家庭之關係或其他正當事由，執行顯有困難者，得以一元以上三元以下折算
    一日，易科罰金。」是被告本件犯行經本院為六月以下有期徒刑、拘役之宣告，
    比較新舊法之適用結果，以新法之適用結果較舊法有利於行為人，依刑法第二條
    第一項之規定，就被告本件宣告刑，依修正後刑法第四十一條第一項前段之規定
    ，並諭知易科罰金之折算標準，附此敘明。
四、公訴意旨雖被告所擺設係電動賭博機台云云，惟查，訊據被告矢口否認所擺設之
    電子遊戲機台係供賭博之用，經遍查全卷，復查無任何積極証據足資証明被告有
    以該機台與不特定之人對賭，尚難對被告以賭博罪相繩，是公訴人所認顯係有誤
    ，又公訴人顯認此部分與前開起訴並有罪部分有裁判上一罪關係，爰不另為無罪
    之諭知，併此敘明。
據上論斷，應依刑事訴訟法第四百五十二條、第二百九十九條第一項前段、電子遊戲
場業管理條例第十五條、二十二條、刑法第十一條前段、第二十八條、第四十七條、
修正後刑法第四十一條第一項前段、刑法第三十八條第一項第二款、罰金罰鍰提高標
準條例第二條，判決如主文。
中      華      民      國    九十      年      八      月    二十七    日
                                        台灣台中地方法院刑事第一庭
                                            法  官  黃  家  慧
右正本證明與原本無異。
如不服本判決，應於判決送達後十日內向本院提出上訴狀，上訴於臺灣高等法院臺中
分院( 須附繕本 )。
                                            書記官
中      華      民      國    九十      年      八      月    二十八    日
附論罪科刑法條
電子遊戲場業管理條例第十五條：
未依本條例規定辦理營利事業登記證者，不得經營電子遊戲場業。
電子遊戲場業管理條例第二十二條：
違反第十五條規定者，行為人處一年以下有期徒刑、拘役或科或併科新台幣五十萬元
以上二百五十萬元以下罰金。


司法院資訊處製作；財團法人民間司法改革基金會備份。
